臺灣新竹地方法院民事小額判決
110年度竹北小字第478號
原      告  富邦產物保險股份有限公司

法定代理人  羅建明
訴訟代理人  鄭伊靜
            陳銘鐘
被      告  張凱崴
法定代理人  張志緯
            劉紫宣
上列當事人間請求損害賠償事件，本院於民國110年10月28日言
詞辯論終結，判決如下：
    主  文
被告應給付原告新臺幣玖仟玖佰伍拾貳元，及自民國一一０年八
月二十日起至清償日止，按年息百分之五計算之利息。
原告其餘之訴駁回。
訴訟費用新臺幣壹仟元由被告負擔。
本判決第一項得假執行。但被告如以新臺幣玖仟玖佰伍拾貳元為
原告預供擔保後，得免為假執行。
    事  實  及  理  由
壹、程序事項　　
    被告經合法通知，未於言詞辯論期日到場，核無民事訴訟法
    第386條所列各款情形，爰依原告聲請由其一造辯論而為判
    決。
貳、實體事項
一、原告起訴主張：被告於民國108年10月25日00時20分許，無
    照駕駛車牌號碼0000-00號自小客車行經新竹市○○路000巷0
    號前，因倒車不慎碰撞原告所承保訴外人黃佳蕙所有由訴外
    人李祖洋駕駛之車牌號碼000-0000號自小客車（下稱系爭車
    輛）左側車身，致系爭車輛毀損，原告業依保險契約賠付被
    保險人必要修復費用新臺幣（下同）24,864元（含工資5,08
    0元、零件8,504元、烤漆11,280元，卷第21-23頁），依保
    險法第53條第1項規定取得代位求償權，爰依侵權行為及保
    險代位之法律關係提起本件訴訟等語。並聲明：㈠被告應給
    付原告24,864元，及自起訴狀繕本送達翌日起至清償日止，
    按年息5%計算之利息；㈡訴訟費用由被告負擔。
二、被告未於言詞辯論期日到場，亦未提出書狀作何聲明或陳述
    。
三、本院之判斷：　　
  ㈠原告主張本件車禍及損害發生之事實，業據其提出道路交通
    事故當事人登記聯單、行車執照、駕駛執照、理賠申請書、
    估價單、車損照片、統一發票等件為證（卷第15-31頁），
    且經本院依職權向新竹市警察局函調本件事故之道路交通事
    故現場圖、道路交通事故調查紀錄表、初步分析研判表、道
    路交通事故調查報告表㈠㈡、酒測紀錄表、舉發違反道路交通
    管理事件通知單、現場影像截圖及現場照片黏貼紀錄表在卷
    可憑（卷第35-69頁），核屬相符，而被告經合法通知，既
    未到庭，亦未提出書狀答辯，以供本院斟酌，應認原告之主
    張為可採。　　
　㈡按因故意或過失，不法侵害他人之權利者，負損害賠償責任
    ；汽車、機車或其他非依軌道行駛之動力車輛，在使用中加
    損害於他人者，駕駛人應賠償因此所生之損害；汽車倒車時
    ，應顯示倒車燈光或手勢後，謹慎緩慢後倒，並應注意其他
    車輛及行人，民法第184條第1項前段、第191條之2前段及道
    路交通安全規則第110條第2款分別定有明文。本件車禍發生
    時，被告於新竹市○○路000巷0號前之餐廳停車場出口處倒車
    ，因未依規定謹慎緩慢後倒並注意其他車輛，致碰撞於其後
    方路邊停駛之系爭車輛左側車身，有前引資料附卷可參，足
    認被告對於本件車禍之發生，顯有過失，且其過失行為與系
    爭車輛受損之結果間具有相當因果關係，是被告就本件肇事
    應負過失侵權行為責任，洵堪認定。至於原告所承保系爭車
    輛之駕駛即李祖洋，於禁止停車處違規停車，違反特定標誌
    禁止等情，有道路交通事初步分析研判表、現場影像截圖及
    現場照片紀錄表在卷可參（卷第45、59-69頁），就本件車
    禍亦有過失。本院認被告及原告承保系爭車輛之駕駛應各負
    過失比例50%。
  ㈢不法毀損他人之物者，被害人得請求賠償其物因毀損所減少
    之價值，民法第196條定有明文。又被保險人因保險人應負
    保險責任之損失發生，而對於第三人有損失賠償請求權者，
    保險人得於給付賠償金額後，代位行使被保險人對於第三人
    之請求權，保險法第53條第1項亦有規定。另物被毀損時，
    被害人除得依據民法第196條請求賠償外，並不排除民法第2
    13條至第215條之適用，依民法第196條請求賠償物被毀損所
    減少之價額，得以修復費用為估定之標準，但以必要者為限
    （例如：修理材料以新品換舊品，應予折舊），有最高法院
    77年度第9次民事庭會議決議可資參照。經查：
  ⒈本件車禍之發生係被告之過失所致，已如前述，被保險人就
    其所受損害，本得基於侵權行為法律關係向被告請求賠償，
    而原告既依保險契約理賠保險金予被保險人，揆諸上開法條
    規定，被保險人對於侵權行為人之請求權即移轉給保險人，
    原告自得向被告求償。系爭車輛因本件車禍受損，計支付修
    理費共24,864元（含工資5,080元、零件8,504元、烤漆11,2
    80元）等情，有估價單、發票在卷可按（卷第21-23、31頁
    ），其修復之部位與系爭車輛之車損照片亦屬相符（卷第25
    -29頁），堪認確係屬修復系爭車輛所必要，而各項費用亦
    尚稱合理。
  ⒉惟系爭車輛係於105年5月出廠，有行車執照影本在卷（本卷
    第17頁），至車禍發生時（108年10月25日）已使用3年5月
    餘，揆之前揭說明，以新品換舊品而更換之零件，自應予以
    折舊。依所得稅法施行細則第48條第1項規定：「採平均法
    者，以固定資產成本減除殘價後之餘額，按固定資產耐用年
    數表規定之耐用年數平均分攤，計算其每期折舊額」，參以
    86年12月30日行政院台86財字第52051號函所頒之「固定資
    產耐用年數表」，非運輸業用客、貨車之耐用年數為5年，
    再參酌營利事業所得稅查核準則第95條第6款規定「固定資
    產提列折舊採用平均法、定率遞減法或年數合計法者，以一
    年為計算單位；其使用期間未滿一年者，按實際使用之月數
    相當於全年之比例計算之；不滿一月者，以月計」。系爭車
    輛為105年5月出廠，類推適用民法第124條第2項規定，知月
    而不知日者推定為該月15日，距離車禍於108年10月25日發
    生時，已使3年5月餘，以使用3年6月計。系爭車輛更新零件
    部分之損害經折舊後之價額應為3,543元，詳如折舊自動試
    算表所示（卷第109頁）。據此，原告得請求零件修理費為3
    ,543元，再加上無須折舊之工資5,080元、烤漆11,280元，
    系爭車輛之修復費用總計為19,903元（計算式：3,543＋5,08
    0＋11,280＝19,903）。又本院認原告所承保系爭車輛之駕駛
    即李祖洋與有過失，已如前述，應負50%責任比例，是被告
    應賠償9,952元（計算式：19,903元×50%＝9,952元，元以下
    四捨五入）。　
四、從而，原告依侵權行為及保險代位之法律關係，請求被告賠
    償9,952元及自起訴狀繕本送達翌日即110年8月20日（卷第7
    5頁）起至清償日止，按年息5%計算之利息，為有理由，應
    予准許，逾此範圍之請求，則無理由，應予駁回。
五、本件係適用小額訴訟程序所為被告部分敗訴之判決，爰依職
    權宣告假執行，並依民事訴訟法第392條第2項規定，職權為
    被告酌定相當之擔保金額後併宣告得免為假執行，暨於判決
    時確定被告應負擔之訴訟費用如主文第3項所示之金額（即
    第一審裁判費1,000元）。
六、本件判決基礎已臻明確，兩造其餘攻擊防禦方法及訴訟資料
    ，核與判決結果不生影響，爰不一一論述。　　
七、訴訟費用負擔之依據：民事訴訟法第79條，由法院酌量情形
    命一造負擔。
中　　華　　民　　國　　110 　年　　11　　月　　4 　　日
                  竹北簡易庭    法  官  陳麗芬
以上正本證明與原本無異。
如對本判決上訴，非以其違背法令為理由，不得為之，且須於判
決送達後20日內向本院提出上訴狀（須按他造當事人之人數附繕
本），及繳納上訴裁判費新臺幣1,500元。
中　　華　　民　　國　　110 　年　　11　　月　　4 　　日
                                書記官  曾煜智